臺灣苗栗地方法院民事簡易判決　九十一年度苗簡字第五四五號
　　原　　　告　甲○○
右當事人間請求給付會款事件，本院判決如左：
    主      文
被告應給付原告新台幣貳拾壹萬仟柒佰元，及自民國九十一年十一月二十八日起至
清償日止，按年息百分之五計算之利息。
原告其餘之訴駁回。
訴訟費用由被告負擔。
本判決第一項原告得假執行。
原告其餘假執行之聲請駁回。
    事實及理由
一、原告之聲明：求為判決被告應給付原告新台幣（下同）二十一萬三千七百元，及
    自民國（下同）九十一年六月十五日起至清償日止，按年息百分之五計算之利息
    ，並陳明願供擔保請准宣假執行。
二、事實摘要：原告起訴主張其於八十九年四月間參加被告任會首之合會三會，該合
    會會款每會五千元，會期自八十四年四月起至九十一年七月止，採外標制，每月
    十二日下午開標。原告所參加之三會分別於九十一年二月、四月、七月得標，詎
    被告竟故意拖欠會款總計二十一萬三千七百元，迄今仍未給付，為此提起本件訴
    訟，請求被告給付上開會款及自九十一年六月十五日起至清償日止，按年息百分
    之五計算之利息等語。被告則以其確共積欠原告二十一萬三千七百元之合會金，
    惟其曾於九十一年八月三十日，向原告表示，待其標得其他合會後，將於過年後
    還款，原告亦同意等語置辯，並聲明：原告之訴駁回。
三、法院之判斷：
（一）本件原告起訴主張其參加被告任會首之合會三會，該合會會款每會五千元，會
      期自八十四年四月起至九十一年七月止，採外標制，每月十二日下午開標。原
      告所參加之三會分別於九十一年二月、四月、七月得標，詎被告竟故意拖欠會
      款總計二十一萬三千七百元，迄今仍未給給付之事實，業據其提出會算單一件
      為憑，且為被告所是認，應堪信為真實。
（二）按當事人主張有利於己之事實者，就其事實有舉證之責任，民事訴訟法第二百
      七十七條前段著有明文。被告雖主張原告同意於過年後，待被告標得其他合會
      再清償原告之債務云云，然為原告所否認，且被告復未能舉證以實其說，尚難
      為有利於被告之認定，是被告上開所辯不足採信。
（三）綜上，被告對於其尚欠原告合會金二十一萬三千七百元之事實既不否認，復對
      其主張原告同意延期清償之情未能舉證以實其說，其未屆清償期之抗辯顯不足
      採。末按給付無確定期限者，債務人於債權人得請求給付時，經其催告而未為
      給付，自受催告時起，負遲延責任，其經債權人起訴而送達訴狀者，與催告有
      同之一效力；遲延之債務，以支付金錢為標的者，債權人得請求依法定利率計
      算之遲延利息；應付利息之債務，其利息未經約定，亦無法律可據者，週年利
      率為百分之五，民法第二百二十九條第二項、第二百三十三條第一項前段、第
      二百零三條分別定有明文。查兩造關於合會金之請求，並未約定給付期限，又
      原告請求被告給付合會金，係以支付金錢為標的，從而，原告請求被告被告給
      付合會金二十一萬三千七百元，及自起訴狀繕本送達翌日即九十一年十一月二
      十八日起至清償日止，按年息百分之五計算之遲延利息，洵屬正當，應予准許
      ，逾此範圍之其餘請求，核屬無據，應予駁回。
（四）又就民事訴訟法第四百二十七條第二項訴訟所為被告敗訴之判決，法院應依職
      權宣告假執行，民事訴訟法第三百八十九條第一項第三款定有明文。而本判決
      命被告應給付原告合會金二十一萬三千七百元，及自民國九十一年十一月二十
      八日起至清償日止，按年息百分之五計算之利息部分，核屬民事訴訟法第四百
      二十七條第二項第七款所謂「本於合會有所請求而涉訟」之類型，依同法第三
      百八十九條第一項第三款之規定，本院就原告此部分之請求，為被告敗訴之判
      決，應依職權宣告假執行。至原告敗訴部分，其假執行之聲請失所附麗，應予
      駁回，爰為判決如主文第四項所示。
四、據上論結，原告之訴為有理由，依民事訴訟法第四百三十六條第二項、第三百八
    十九條第一項第三款、第七十八條，判決如主文。
中　　　華　　　民　　　國　　九十一　　年　　 十二　　 月　　 十九　　 日
                                  臺灣苗栗地方法院苗栗簡易庭
~B法　　　官　陳慧萍
右為正本係照原本作成。
如對本判決上訴，須於判決送達後廿日內向本院提出上訴（須按他造當事人之人數附繕本）。
~B書　記　官　張文玲
中　　　華　　　民　　　國　　九十一　　年　　 十二　　 月　　 十八　　 日
